【裁判字號】    90,上訴,1324
【裁判日期】    900925
【裁判案由】    違反槍砲彈藥刀械管制條例
【裁判全文】
臺灣高等法院高雄分院刑事判決                    九十年度上訴字第一三二四號
    上  訴  人
    即  被  告  乙○○
右上訴人因違反槍砲彈藥刀械管制條例案件，不服台灣高雄地方法院九十年度訴字第
一六０八號中華民國九十年七月三十一日第一審判決（起訴案號：台灣高雄地方法院
檢察署九十年度偵字第二六八六號），提起上訴，本院判決如左：
    主  文
上訴駁回。
    事  實
一、乙○○明知槍械子彈係政府明令管制之物品，未經許可不得擅自持有或寄藏，竟
    於民國八十七年五月至六月間某日，受其年籍不詳綽號「阿猴」之友人委託，代
    為保管經更換土造金屬槍管、可發射子彈、具有殺傷力之仿ＧＬＯＣＫ廠半自動
    手槍製造之改造玩具手槍一枝（槍枝管制編號0000000000號）、具殺
    傷力之改造子彈二十四顆（經試射八顆），並將之藏置於高雄縣杉林鄉○○村○
    ○路二巷四九號附近菜園中。嗣於九十年一月十九日下午五時三十分許，因春安
    演習，惟恐上開槍彈遭查獲而欲移往他處藏放，途經高雄縣杉林鄉集來村通仙巷
    四一一號旁，在其所駕駛車牌號碼ＡＤ─八三六七號自小客車右前座座椅下，為
    警臨檢查獲，並扣得上開改造玩具手槍一支及改造子彈二十四顆。
二、案經高雄縣警察局旗山分局報告臺灣高雄地方法院檢察署檢察官偵查起訴。
    理  由
一、訊據上訴人即被告乙○○對於右揭受綽號「阿猴」者之託，代為藏放被查獲扣案
    槍枝、子彈之事實坦承不諱，而扣案之槍、彈，經送內政部警政署刑事警察局鑑
    驗結果，認為扣案之槍枝（槍枝管制編號00000000000號）係仿ＧＬ
    ＯＣＫ廠半自動手槍製造之玩具手槍更換土造金屬槍管改造而成，機械性能良好
    ，認具有殺傷力，而扣案之子彈，亦認係玩具手槍用金屬彈殼加裝直徑約八點七
    ＭＭ圓錐狀之土造金屬彈頭而成，均能擊發，認具有殺傷力，此有內政部警政署
    刑事警察局九十年二月六日刑鑑字第一一七二四號函一紙及各該扣案之改造玩具
    手槍一支、改造子彈二十四顆 (經試射八顆)在卷足憑。雖被告另稱：只是代為
    保管，並未為寄藏云云，惟被告既接受「阿猴」寄放槍枝、子彈，足使「阿猴」
    持有之該等槍彈暴露之機會減低，減少被查獲之可能，是對「阿猴」而言，即係
    寄藏之行為，況被告於原審自承將該等槍彈藏在住處附近之菜園中等語，其辯稱
    未為寄藏云云，核無足採。本件事證明確，被告犯行堪予認定。
二、按槍砲彈藥之持有，係屬行為之繼續，其「寄藏」亦然，本件寄藏行為既係繼續
    至八十九年七月五日槍砲彈藥刀械管制條例修正甲布施行之後，自無行為後法律
    變更之可言（最高法院七十四年台上字第三四００號判例參照），均合先敘明。
    次按槍砲彈藥刀械管制條例所謂之「寄藏」，係指受他人之委託代為保管，其保
    管之本身所為之「持有」，既係「寄藏」之當然結果，法律上自宜僅就「寄藏」
    行為為包括之評價，不應另就「持有」予以論罪（最高法院七十四年台上字第三
    四００號判例意旨參照），故核被告受友人委託保管上開槍彈，核其所為係犯槍
    砲彈藥刀械管制條例第十一條第四項之未經許可寄藏可發射子彈具有殺傷力之改
    造玩具手槍罪、同條例第十二條第四項之未經許可寄藏子彈罪。甲訴意旨認被告
    所為係犯未經許可持有可發射子彈、具有殺傷力之改造玩具手槍罪及未經許可持
    有子彈罪，容有誤會，惟上開罪名與論罪科刑罪名均屬同條項，即無庸變更起訴
    法條。被告未經許可寄藏其他具有殺傷力之槍枝及子彈二罪，係以一行為觸犯數
    罪名，為想像競合犯，應依刑法第五十五條規定從一重之未經許可寄藏可發射子
    彈具有殺傷力之改造玩具金屬手槍罪處斷。原審因而審酌被告無視政府大力掃蕩
    黑槍之禁令，仍寄藏槍枝及子彈，危害社會治安甚鉅，惟犯罪後坦承犯行，態度
    良好等一切情狀，酌情量處被告有期徒刑一年二月，併科罰金新台幣二萬元，並
    就罰金部分諭知易服勞役之折算標準。又敘明槍砲彈藥刀械管制條例第十九條第
    一項之規定，不問對行為人有無預防矯治其社會危險性之必要，一律宣付強制工
    作三年，限制其中不具社會危險性之受處分人之身體、自由部分，其所採措施與
    所欲達成預防矯治之目的及所需程度，不合憲法第二十三條所定之比例原則。是
    犯上開條例第十九條所定之罪，不問對行為人有無預防矯治其社會危險性之必要
    ，一律宣付強制工作三年之部分，應自八十七年十二月十八日起停止適用，業經
    司法院大法官會議釋字第四七一號解釋在案。是參照上開解釋意旨，足見被告應
    令入勞動場所，強制工作之宣告，須符合憲法關於比例原則規定，即行為人違反
    槍砲彈藥刀械管制條例之行為，應具有預防矯治其社會危險性之必要，始可為之
    。惟參酌本件被告並無前科紀錄，此有台灣高等法院被告全國前案紀錄表在卷可
    佐，又本件被告所持有之手槍及子彈雖均具有殺傷力，惟被告並無持之進而犯罪
    之意，難認其對將來社會具有相當之危險性，而有進一步教化、治療之必要，若
    宣告拘束其自由、身體之保安處分，顯與比例原則有違，是認被告並無強制工作
    之必要，故不另諭知被告於刑之執行完畢或赦免後，令入勞動場所，強制工作三
    年。至扣案之前開改造手槍一把及改造子彈二十四顆，除其中已因試射而不具殺
    傷力之改造子彈八顆不予宣告沒收外，均為違禁物，應依刑法第三十八條第一項
    第一款宣告沒收 (主文第一項、第二項之「玩具金屬手槍」應更正為「改造玩具
    手槍」)。其認事用法，均無不當，量刑亦稱允妥。被告上訴仍執陳詞，認原判
    決量刑過重，核無理由，應予駁回。
據上論斷，應依刑事訴訟法第三百六十八條，判決如主文。
本案經檢察官陳惠珠到庭執行職務。
中    華    民    國      九十      年       九       月     二十五   日
                              臺灣高等法院高雄分院刑事第二庭
                                  審判長法官  曾永宗
法官  周賢銳
                                        法官  謝肅珍
右正本證明與原本無異。
如不服本判決，應於判決送達後十日內向本院提出上訴狀，其未述理由者並應於提
出上訴狀後十日內向本院補提理由書（應附繕本)。
                                      書記官  高惠珠
中    華    民    國      九十      年       九       月     二十八   日
本件論罪科刑法條：
槍砲彈藥刀械管制條例第十一條第四項
未經許可，持有、寄藏或意圖販賣而陳列第一項所列槍砲者，處一年以上七年以下有
期徒刑，併科新臺幣七百萬元以下罰金。
槍砲彈藥刀械管制條例第十二條第四項
未經許可，持有、寄藏或意圖販賣而陳列子彈者，處五年以下有期徒刑，併科新臺幣
三百萬元以下罰金。
                                                                  Ｊ


司法院資訊處製作；財團法人民間司法改革基金會備份。
